臺灣高等法院刑事判決
109年度上易字第1426號
上  訴  人  
即  被  告  羅宥憓


上列上訴人因竊盜案件，不服臺灣新北地方法院109年度易字第2
55號，中華民國109年6月18日第一審判決（起訴案號：臺灣新北
地方檢察署108年度偵字第19566號），提起上訴，本院判決如下
：
    主  文
上訴駁回。
    事  實
一、羅宥憓於民國108年5月11日15時6分許，行經新北市○○區○○
    路0段000號前，因見邢佩玲所有之車牌號碼000-0000號普通
    重型機車停放於該處，該機車腳踏板處放置有邢佩玲所有之
    藍白條紋相間塑膠材質手提袋1個，認有機可趁，羅宥憓竟
    萌生為自己不法所有之意圖，徒手拿取上開手提袋，並將手
    提袋內之機車擋風板取出放回機車腳踏板處，逕自竊取該手
    提袋1個，得手後旋即離去。　　
二、案經邢佩玲訴由新北市政府警察局土城分局報告臺灣新北地
    方檢察署檢察官偵查起訴。
    理  由
壹、證據能力部分：
    按被告以外之人於審判外之陳述，雖不符刑事訴訟法第159
    條之1至第159條之4之規定，而經當事人於審判程序同意作
    為證據，法院審酌該言詞陳述或書面陳述作成時之情況，認
    為適當者，亦得為證據。又當事人、代理人或辯護人於法院
    調查證據時，知有第159條第1項不得為證據之情形，而未於
    言詞辯論終結前聲明異議者，視為有前項之同意，同法第15
    9條之5亦有明定。查本件檢察官及被告就本判決下列所引被
    告以外之人於審判外陳述之證據能力均不予爭執，迄至言詞
    辯論終結，亦未對該等證據之證據能力聲明異議，本院審酌
    該些供述證據作成時，核無違法取證或其他瑕疵，認為以之
    作為本案之證據屬適當，自有證據能力。其餘資以認定被告
    犯罪事實之非供述證據，均查無違反法定程序取得之情形，
    依刑事訴訟法第158條之4反面規定，亦具證據能力。　
貳、實體部分：
一、認定犯罪事實所憑之證據及理由：
    訊據被告固坦承有於上開時間經過前揭地點，惟矢口否認有
    何竊盜之犯行，辯稱：我沒有拿告訴人的東西，監視器也沒
    有拍到我拿東西的畫面，告訴人所說失竊的東西對我而言沒
    有意義，我不會去拿，我否認竊盜犯罪云云。惟查：
  ㈠上開事實，業據告訴人即證人邢佩玲於警詢及偵查中證稱：
    我於108年5月11日13時10分許，將機車停在新北市○○區○○路
    ○段000號之銀行門口，並將手提袋放在機車上，想說應該不
    會有人拿，手提袋外觀是藍白色條紋相間，有船的圖案，材
    質為塑膠，其中裝有拆下來之機車擋風板，約同日16時40分
    許返回機車停放處即發現該手提袋不見，只有擋風板還在等
    語（見偵卷第11至12、33至34頁）。再經原審勘驗附近監視
    器之錄影畫面，於當日15時6分19秒至43秒，有一穿橘色上
    衣深色褲子、右手持紅色袋子、右肩掛有深色包包之長髮之
    人，行經告訴人機車停放位置所在之道路邊，該人經過時先
    向左察看並排之機車，隨即停下腳步，至其中一輛機車車前
    踏板處，以徒手搜尋物品，側身拿取該車輛上物品檢視後，
    即原地站立察看該物品，後以原右手持有之紅色袋子亦有提
    領翻動之貌；於15時06分30秒處，可見該人當時面對機車除
    右手持有紅色透明塑膠袋外，雙手亦可見有一深色圓形物品
    ，隨後該人再以徒手伸向該機車車前踏板處，復低頭察看手
    中持有物品，隨即轉身向畫面左上方之道路，徒步離去等情
    ，有原審109年5月21日監視器錄影畫面勘驗報告、監視器錄
    影光碟翻拍照片在卷足憑（見原審卷第43、44頁，偵卷第15
    、17、51至53頁），經核與告訴人上開指證遭竊之情節相合
    一致，而被告亦坦承上開監視器錄影畫面翻拍照片中穿著橘
    色衣服之人即係其本人（見偵卷第34頁、本院卷第43頁），
    足認告訴人前開指證之內容應非無據，堪以採信。
　㈡被告雖於本院及原審另辯稱：監視器並未拍到其身上有告訴
    人之東西，其可能有拿告訴人東西出來看，但沒有拿告訴人
    東西，因為其不需要，其當時手上是透明塑膠袋，如果真的
    有拿告訴人袋子，應該可以看得到云云，惟上開監視器錄影
    畫面囿於畫面解析度品質及拍攝角度，固未能清晰攝錄被告
    當時持有之透明塑膠袋內是否裝有告訴人之手提袋，然關於
    告訴人所指證其原手提袋放置處、手提袋內原裝有之擋風板
    遭人自手提袋內取出並放置在機車踏板處，及其後手提袋遭
    人拿走等情，均與上開監視器錄影畫面之勘驗結果相符，依
    上開勘驗結果所示，已可見被告靠近告訴人之機車，在該機
    車前踏板處拿取物品、檢視該物品，並有翻動之貌，於被告
    離去之際，雙手亦可見有一深色圓形物品，以上各情適可佐
    證被告確有拿取告訴人置於機車腳踏板上之手提袋，再將該
    手提袋內之擋風板取出放回機車腳踏板上，繼而取走該手提
    袋之舉措，被告空言辯稱並未竊取告訴人之手提袋云云，僅
    係事後卸責推諉之詞，殊無可採。
  ㈢綜上所述，告訴人將裝有機車擋風板之手提袋置於其機車腳
    踏板上，被告當可知悉該手提袋乃屬他人所有、具有財產價
    值之物，竟擅自拿取告訴人所有之手提袋，將其內所裝之機
    車擋風板取出，而竊得該手提袋隨即離去，被告顯已任意管
    理支配該手提袋，而以所有人之地位自居，被告有不法所有
    之意圖，至為灼然。本案事證明確，被告犯行洵堪認定，應
    依法論科。
二、論罪：　　
  ㈠按行為後法律有變更者，適用行為時之法律；但行為後之法
    律有利於行為人者，適用最有利於行為人之法律，刑法第2
    條第1項定有明文。查被告行為後，刑法第320條業於108年5
    月29日修正公布，並於同年5月31日施行，經比較新舊法之
    結果，修正後之規定提高罰金刑之法定刑度，修正後之規定
    並未有利被告，依刑法第2條第1項前段規定，應適用修正前
    刑法第320條第1項規定論處。　　
　㈡核被告所為，係犯修正前刑法第320條第1項之竊盜罪。
三、不另為無罪諭知部分：
　㈠公訴意旨另以：被告意圖為自己不法所有之竊盜犯意，竊取
    上開手提袋內所裝有之玩具及文具得手，認此部分亦係涉犯
    修正前刑法第320條第1項之竊盜罪嫌等語。
　㈡按犯罪事實應依證據認定之，無證據不得認定犯罪事實；不
    能證明被告犯罪者，應諭知無罪之判決，刑事訴訟法第154
    條第2項、第301條第1 項分別定有明文。次按告訴人之告訴
    ，係以使被告受刑事訴追為目的，是其陳述是否與事實相符
    ，仍應調查其他證據以資審認（最高法院52年台上字第1300
    號判決意旨參照）。
  ㈢經查，證人即告訴人邢佩玲於警詢及偵查中乃稱：手提袋內
    好像有小朋友的文具，我不確定實際內容物到底為何，手提
    袋是放我女兒的東西，她們丟了什麼東西進去其實我不知道
    ，只跟我說裡面有文具還是玩具，我也不記得裡面東西之價
    值等語（見偵卷第12、34、59頁），是告訴人並無法確認該
    手提袋內究竟裝有何物。參以被告自警詢、偵查、原審及本
    院審理時，始終否認有竊取告訴人手提袋內之玩具或文具等
    物，而此部分除告訴人尚非明確之單一指述外，別無其他證
    據可資佐證被告確有竊取公訴意旨所指之玩具及文具等物，
    揆諸前揭說明，尚難遽認被告有此部分竊盜犯行，而此部分
    雖不能證明被告犯罪，惟因公訴人認此部分，與前開經本院
    論罪部分，係屬單一竊盜行為之事實上一罪關係，爰不另為
    無罪之諭知。　
四、駁回上訴之理由：
　㈠原審審理結果，認被告所犯罪證明確，因而適用刑法第2條第
    1項前段，修正前刑法第320條第1項、刑法第42條第3項、第
    38條之1第1項、第3項、刑法施行法第1條之1第1項、第2項
    前段等規定，並說明審酌被告任意竊取他人財物，未能尊重
    他人財產，所為實屬不該，而應非難，再量以被告歷次供述
    均否認犯行，至今亦未返還告訴人手提袋，難認其已反省己
    過，兼衡被告前已有多次因竊盜案件經法院科刑判決之前案
    紀錄，有本院被告前案紀錄表在卷可憑；另考量被告所竊得
    之手提袋，價值非鉅，其犯罪所生之損害輕微，並審酌被告
    於原審審理時自承其最高學歷為大學畢業之智識程度，目前
    從事安安派遣公司電話行銷，每月收入約新臺幣(下同)2、3
    萬元，現與父親、弟弟及外傭同住，已離婚，有1名成年子
    女，父親及弟弟均不需其扶養等被告之經濟及家庭生活狀況
    等一切情狀，量處罰金2,000元，並諭知如易服勞役，以1,0
    00元折算1日。復就沒收部分說明：未扣案之手提袋1個，屬
    被告之犯罪所得，應依刑法第38條之1第1項前段之規定，宣
    告沒收，並依同條第3項之規定，諭知於全部或一部不能沒
    收或不宜執行沒收時，追徵其價額。
  ㈡原審復依據卷內各項證據資料，就被告所辯各節，詳為論述
    、一一指駁，核其認事用法，俱無違誤，量刑亦稱妥適，原
    審另就被告被訴竊取玩具及文具部分，不另為無罪諭知，亦
    無不合。被告上訴意旨仍執前開陳詞否認犯罪，而指摘原判
    決不當，難認可採，其上訴為無理由，應予駁回。
據上論斷，應依刑事訴訟法第368條，判決如主文。　　
本案經檢察官江祐丞、鄭心慈提起公訴，檢察官陳昱旗到庭執行
職務。
中　　華　　民　　國　　109 　年　　10　　月　　28　　日
                  刑事第十一庭  審判長法　官  周煙平
                                      法　官  陳俞伶
                                      法　官  連育群
以上正本證明與原本無異。
不得上訴。
                                      書記官  廖紫喬
中　　華　　民　　國　　109 　年　　10　　月　　28　　日
附錄：本案論罪科刑法條全文　　　　　　　　　　　　　　
修正前刑法第320條
意圖為自己或第三人不法之所有，而竊取他人之動產者，為竊盜
罪，處五年以下有期徒刑、拘役或五百元以下罰金。
意圖為自己或第三人不法之利益，而竊佔他人之不動產者，依前
項之規定處斷。
前二項之未遂犯罰之。